臺灣臺北地方法院交通事件裁定　　　　 96年度交聲字第345號
原處分機關　臺北市交通事件裁決所
異　議　人
即受處分人　甲○○
上列受處分人因違反道路交通管理處罰條例案件，對於臺北市交
通事件裁決所中華民國九十六年一月三十一日所為之處分（原處
分案號：北市裁四字第裁二二－ＡＦＩ○○一九六五號），聲明
異議，本院裁定如下：
    主  文
異議駁回。
    理  由
一、按汽車行駛於道路上，其駕駛人或前座乘客未繫安全帶者，
    處駕駛人新臺幣（下同）一千五百元罰鍰；其實施及宣導辦
    法，由交通部定之，為本件裁決時之道路交通管理處罰條例
    第三十一條第一項所明文規定（本院按：道路交通管理處罰
    條例第三十一條業於民國九十四年十二月二十八日經總統修
    正公布，並經行政院於九十五年六月二十三日以行政院院臺
    交字第○九五○○八七六八五號令發布自九十六年一月一日
    起施行，該條第一項之內容僅將「汽車駕駛人」修正為「駕
    駛人」而為文字修正，尚難認法律有變更，應依一般法律適
    用原則逕行適用裁決時之法律即現行道路交通管理處罰條例
    第三十一條第一項之規定）。再汽車行駛於道路上，其駕駛
    人未繫安全帶，嗣為警舉發，而逾越舉發通知單上所載之應
    到案期限六十日以上仍未繳納罰鍰或到案提出申訴或陳述，
    經處罰機關認定有上開違規行為而逕行裁決，依本件裁決時
    之違反道路交通管理事件統一裁罰基準及處理細則（下稱處
    理細則）第二條第二項所定之違反道路交通管理事件統一裁
    罰基準表（下稱基準表）規定，須對該行為人處以一千五百
    元之罰鍰。
二、本件異議人即受處分人甲○○駕駛車牌號碼七六一六－ＤＱ
    號自用一般小客車，沿臺北市○○○路○段由南往北方向行
    駛，於九十五年十一月九日上午十時二十三分許，行經臺北
    市○○○路○段一九二巷口之際，因其駕駛車輛時未依規定
    繫上安全帶，而為在該處執勤之臺北市政府警察局文山第二
    分局交通分隊員警乙○○發覺後當場攔停，並以受處分人有
    違反道路交通管理處罰條例第三十一條第一項規定之行為掣
    單舉發，並將舉發通知單交受處分人簽收，但受處分人拒簽
    拒收該舉發通知單，警員遂將受處分人拒絕簽收事由記明於
    該舉發通知單上，並告知受處分人應到案時間及處所，且記
    名事由與告知事項而視為已收受，然受處分人逾越舉發通知
    單上所載之應到案日期（九十五年十一月二十四日）六十日
    以上仍未繳納罰鍰或到案提出申訴或陳述，原處分機關遂逕
    行依前開道路交通管理處罰條例第三十一條第一項、處理細
    則第四十三條、第四十四條及基準表之規定，於九十六年一
    月三十一日以北市裁四字第裁二二－ＡＦＩ○○一九六五號
    裁決書裁處受處分人罰鍰一千五百元在案。
三、本件聲明異議意旨詳如後附之聲明異議狀影本所載。
四、經查：受處分人確有於前揭時、地駕駛前開自用一般小客車
    ，且其未繫安全帶之違規行為，此業據證人即目睹受處分人
    違規行駛繼而開單告發受處分人之員警乙○○於本院九十六
    年四月二十三日調查時，以具結擔保渠供述之真實性，並在
    負擔偽證罪之心理處罰心理狀態下證稱：「當天我擔服車巡
    及處理車禍勤務，當時我站在告發地點前，也就是羅斯福路
    五段萬盛派出所前面，當天勤務時間為上午七點到十一點，
    受處分人由羅斯福路五段新店往臺北方向第四車道行駛經過
    羅斯福路五段一九二巷口，第四車道是最靠近外面的車道，
    大概距離我所站的位置有二十公尺左右，我就發現受處分人
    所駕駛的自小客車車號七六一六－ＤＱ，該車駕駛人未繫安
    全帶，前座附載人有繫安全帶，當時該車輛行駛中，當該車
    經過我面前時我就將其攔下，但駕駛人看到我攔他時，立即
    繫安全帶，並超越我停於路邊，當我走到他車旁時他安全帶
    已經繫好，我告知他違規的事實，並請其出示駕照行照，當
    時受處分人並無異議，我就在車旁邊要製單舉發，受處分人
    及附載人隨即下車告訴我他在吃早餐，不是在繫安全帶，因
    為我一開始就發現他沒有繫安全帶，而不是因為他繫安全帶
    的動作認定他沒有繫安全帶，故決定製單舉發，我製單舉發
    時受處分人拒收也拒簽，不過我當時有告訴受處分人十五日
    內要到臺北市交通事件裁決所到案。」、「（問：是否確定
    當時受處分人並沒有吃早餐的行為？）我是沒有看到，且沒
    有看到他手上有拿早餐。」、「（問：受處分人說你是敲他
    的駕駛玻璃，叫他把車開到路邊？）沒有，因為我攔他時，
    他就趕快繫安全帶，然後才停到路邊去，所以我如何去敲他
    的車窗玻璃。」、「當時因為附載人有繫安全帶，但是駕駛
    人沒有繫，所以違規的情況看得很清楚。」等語明確（見本
    院九十六年四月二十三日訊問筆錄）。按證人乙○○乃為原
    處分機關所認定受處分人有前開違規行為之原證人，渠並到
    庭在本院面前以言詞供述本件訴訟上之待證事實（即受處分
    人有前開違規事實），本院由渠上開證詞已得有受處分人確
    有上開違規行為之心證，且於本件卷存證據資料內並無任何
    積極證據足以證明證人上開證詞係屬虛偽，亦無足以令人顯
    信證人之證述為不可採之品性證據或前科證據存在，本院自
    不得僅以證人係本件開單告發受處分人之員警而全盤抹煞渠
    在訴訟上所具有之原證人資格，而受處分人復未舉出或聲請
    本院調查任何對其有利之證據資料，以使本院對證人所供述
    受處分人違規之事實產生任何合理之懷疑，且交通警察掣單
    舉發違反道路交通管理處罰條例所列之違規事實，本質上為
    行政處分，係公務員基於職務上之權力，依法就特定之具體
    事件所為之具公法上效果之單方面行政行為，基於公務員為
    公法上行為具有公信力之原則，該行政行為當可被推定為真
    正，渠據以依法處分之事實認定亦為正確無誤，若謂公務員
    一切行政行為均需預留證據以證其實，則國家行政勢必窒礙
    難行，據此，刑事訴訟法就犯罪證據有關之規定中與屬行政
    秩序罰之交通違規裁罰本質不合之部分，自不在準用之列，
    從而，本件受處分人既未就執勤員警之舉發有誤提出相關證
    據以供調查，本院經查亦無任何證據足資證明渠有捏造事實
    違法取締之情事，則執勤員警本渠維護交通秩序、安全職責
    所為之舉發，自應受到合法、正確之推定。是本件受處分人
    空言以其於九十五年十一月九日早上十時多，駕駛上開自用
    小客車從景美往臺北市區方向，行經羅斯福路至興隆路口前
    停止等交通號誌，當時是停在內車道第三輛，突然間員警敲
    其駕駛座玻璃窗，並要其將車開到路邊，因其當時是邊開車
    邊吃早餐（漢堡），以為有違反道路駕駛規則，結果該員警
    說其未繫安全帶，但其當時確實繫著安全帶駕駛，經過解釋
    後是否因其吃早餐，邊吃邊放下早餐之動作被誤以為拉下安
    全帶等云云主張其未違規，要係卸責之詞，不足採信。綜上
    ，本件事證明確，受處分人確有前開違規行為堪以認定。
五、綜上所述，受處分人確有在前述時、地駕駛上開自用小客車
    行駛於一般道路上未繫安全帶之違規事實，從而原處分機關
    依前開道路交通管理處罰條例第三十一條第一項、處理細則
    第四十三條、第四十四條暨基準表之規定，裁處受處分人罰
    鍰一千五百元，核無違誤，本件受處分人之異議為無理由，
    應予駁回。
據上論斷，應依道路交通案件處理辦法第十九條，裁定如主文。
中　　華　　民　　國　　96　　年　　6　　 月　　21　　日
　　　　　　　　　交通法庭  法　官　黃紹紘
以上正本證明與原本無異。
如不服本裁定，應於送達後5日內，向本院提出抗告狀。
      　　　　　　　　　　　書記官　陳靜君
中　　華　　民　　國　　96　　年　　6 　　月　　22　　日
